【裁判字號】    99,抗,602
【裁判日期】    990713
【裁判案由】    延長羈押
【裁判全文】
臺灣高等法院臺中分院刑事裁定           99年度抗字第602號
抗  告  人
即  被  告  甲○○
上列抗告人因延長羈押案件，不服臺灣彰化地方法院中華民國99
年6月10日99年度訴字第131號裁定，提起抗告，本院裁定如下：
    主  文
抗告駁回。
    理  由
一、抗告意旨如附件抗告狀影本內容所載（詳如附件）。
二、原裁定意旨如附件裁定書內容所載（詳如附件）。
三、按被告經法官訊問後，認為犯罪嫌疑重大，而有下列情形之
    一者，非予羈押，顯難進行追訴、審判或執行者，得羈押之
    ：「一逃亡或有事實足認為有逃亡之虞者。二有事實足認為
    有湮滅、偽造、變造證據或勾串共犯或證人之虞者。三所犯
    為死刑、無期徒刑或最輕本刑為五年以上有期徒刑之罪者。
    」刑事訴訟法第101條第1項定有明文。而羈押被告之目的，
    在於確保訴訟程序之進行、確保證據之存在、真實及確保刑
    罰之執行，而被告有無羈押之必要，及羈押後其原因是否仍
    然存在，有無繼續羈押之必要，應否延長羈押等等，均屬事
    實認定之問題，法院有依法認定裁量之職權，自得就具體個
    案情節予以斟酌決定，如就客觀情事觀察，法院許可羈押之
    裁定在目的與手段間之衡量並無明顯違反比例原則情形，即
    無違法或不當可言。次按司法院大法官釋字第665號解釋其
    解釋理由書明載：「刑事訴訟法第101條第1項第3款規定之
    羈押，係因被告所犯為死刑、無期徒刑或最輕本刑為五年以
    上有期徒刑之罪者，其可預期判決之刑度既重，該被告為規
    避刑罰之執行而妨礙追訴、審判程序進行之可能性增加，國
    家刑罰權有難以實現之危險，該規定旨在確保訴訟程序順利
    進行，使國家刑罰權得以實現，以維持重大之社會秩序及增
    進重大之公共利益，其目的洵屬正當。又基於憲法保障人民
    身體自由之意旨，被告犯上開條款之罪嫌疑重大者，仍應有
    相當理由認為其有逃亡、湮滅、偽造、變造證據或勾串共犯
    或證人等之虞，法院斟酌命該被告具保、責付或限制住居等
    侵害較小之手段，均不足以確保追訴、審判或執行程序之順
    利進行，始符合該條款規定，非予羈押，顯難進行追訴、審
    判或執行之要件，此際羈押乃為維持刑事司法權有效行使之
    最後必要手段，於此範圍內，尚未逾越憲法第23條規定之比
    例原則，符合本院釋字第392號、第653號、第654號解釋意
    旨，與憲法第8條保障人民身體自由及第16條保障人民訴訟
    權之意旨，尚無違背。」，依上開大法官解釋理由書內容，
    可知其並非逕宣告刑事訴訟法第101條第1項第3款重罪羈押
    原因係屬違憲，而係要求附加考量被告除犯重罪外，是否有
    相當理由認為其有逃亡、湮滅、偽造、變造證據或勾串共犯
    或證人等之虞。而依法條之體系解釋，該等附加考量與單純
    考量同條第1項第1款、第2款之羈押原因仍有程度之不同。
    基此，伴同重罪羈押予以考量之逃亡之虞，與單純成為羈押
    原因之逃亡之虞其強度仍有差異，亦即伴同重罪羈押考量之
    逃亡之虞其理由強度可能未足以單獨成為羈押原因，然得以
    與重罪羈押之羈押原因互佐。
四、經查：
  (一)本件抗告人即被告甲○○（下稱抗告人）因犯強盜案件，經
    原審法院訊問後，認犯加重強盜罪嫌重大，所犯為死刑、無
    期徒刑或最輕本刑五年以上有期徒刑之罪，且被告張正衛與
    被告張志明間供述反覆，又與共犯間供述不一，顯有串證之
    虞，又張正衛、張志明二人經另案通緝，而抗告人拘提到案
    ，均認有逃亡之事實或之虞，應認有羈押之必要，非予羈押
    ，顯難進行審判，乃於民國99年1月18日依刑事訴訟法第101
    條第1項第2款、第3款之規定予以執行羈押，其中張正衛、
    張志明並禁止接見、通信在案。茲因該羈押期間於99年4月
    17日期滿，經原審法院依刑事訴訟法第101條之規定訊問後
    ，認原羈押原因及必要性仍繼續存在，自99年4月18日延長
    羈押二月。復經原審法院於99年6月10日就其被訴強盜等犯
    行部分論罪科刑，合計定應執行有期徒刑九年，足認被告所
    犯強盜、竊盜等犯罪嫌疑確屬重大。又其羈押期間將於99年
    6月17日期滿，經原審法院依刑事訴訟法第101條之規定訊問
    被告後，認原羈押原因及必要性仍繼續存在，自99年6月18
    日起延長羈押二月，此有原審法院99年度訴字第131號裁定
    可稽。
  (二)關於羈押就其實質上對當事人人身自由之侵害與刑罰自由刑
    之執行本無二致，刑事訴訟法在無罪推定之大原則下，猶承
    認羈押制度存在，顯見羈押作為強制處分手段之一，其重要
    目的在於保全刑罰執行之高度公益色彩，並確保法秩序之維
    持以及公平正義之實現。又執行羈押後有無繼續之必要，仍
    許由法院斟酌訴訟進行程度及其他一切情事而為認定（最高
    法院46年度臺抗字第6號判例意旨參照）。本件抗告人上揭
    犯行既經原審法院認定事實並判處罪刑在案，經上訴後，現
    由本院審理中，則本件仍有保全審理與執行程序之必要，於
    此情形下，抗告人為規避刑罰之執行而妨礙執行程序進行之
    逃亡可能性亦隨之昇高。況且，抗告人所犯強盜罪又係最輕
    本刑為五年以上有期徒刑之重罪，規避刑罰執行之可能性增
    加，伴隨有逃亡之虞，合於刑事訴訟法第101條第1項第1、3
    款之法定羈押原因，並非僅符合重罪羈押之第3款事由，該
    原因不能因經偵審程序或羈押教訓而消滅，為保全追訴、審
    判、刑罰執行程序之進行，仍有續行羈押之必要，此與司法
    院大法官會議釋字第665號解釋之意旨亦無相違。因而原審
    法院認抗告人之羈押原因尚未消滅，並審酌被告犯強盜等犯
    行，嚴重危害社會秩序，權衡國家刑事司法權之有效行使、
    社會秩序及公共利益、人身自由之私益及防禦權受限制之程
    度，對其延長羈押處分尚屬適當、必要，無違比例原則，於
    是為延長羈押之裁定，經核於法尚無不合。抗告人對此不服
    ，提起抗告，請求撤銷延長羈押裁定，抗告為無理由，應予
    駁回。
五、據上論結，應依刑事訴訟法第412條，裁定如主文。
中    華    民    國    99    年    7     月    13    日
            刑事第三庭    審判長法  官  王  增  瑜
                                法  官  吳  進  發
                                法  官  梁  堯  銘
以上正本證明與原本無異。
不得再抗告。
                                書記官  陳  玫  伶
中    華    民    國    99    年    7     月    13    日

司法院資訊處製作；財團法人民間司法改革基金會備份。
